臺灣高等法院臺南分院刑事判決
110年度上易字第190號
上  訴  人
即  被  告  文賜美  

選任辯護人  曾獻賜律師
            林奕翔律師
上列上訴人因詐欺等案件，不服臺灣臺南地方法院107年度易字
第1143號中華民國110年1月15日第一審判決（起訴案號：臺灣臺
南地方檢察署106年度偵字第14408號；移送併辦案號：同署108
年度偵字第9527號），提起上訴，本院判決如下：
    主  文
原判決撤銷。
文賜美犯詐欺取財未遂罪，處有期徒刑參月，如易科罰金，以新
臺幣壹仟元折算壹日。
    事  實
一、緣文賜美之友人余爵宏（另獲不起訴處分），因積欠張秀鑾
    新臺幣（下同）109萬元未償，經張秀鑾於民國104年間向臺
    灣臺南地方法院聲請拍賣余爵宏所有如附表一所示之土地及
    建物（下稱本件土地建物），並由臺灣臺南地方法院104年
    度司執字第82994號執行事件（下稱本件執行事件）進行強
    制執行，文賜美明知余爵宏於102年12月3日向其借貸之200
    萬元債務，業經余爵宏於103年1月28日匯款210萬元予文賜
    美而全數清償，竟意圖為自己不法所有，基於詐欺取財及使
    公務員登載不實之犯意，於104年10月6日佯以其對余爵宏尚
    存有上開200萬元借款債權（下稱本件借款債權），且以本
    件土地建物為本件借款債權設定擔保債權總額為200萬元之
    最高限額抵押權（下稱本件抵押權）擔保該債權等不實內容
    為由，於本件執行事件執行程序中，向原審法院聲明參與分
    配，企圖從本件執行事件拍賣所得中詐得分配款項，使不知
    情之承辦司法事務官經形式審查後，陷於錯誤，而將上開不
    實內容所示之債權登載於其職務上所掌之本件執行事件案卷
    內公文書（105年4月20日函文附件表格），足生損害於法院
    辦理強制執行事件之正確性及債權人張秀鑾之權益。嗣後本
    件強制執行事件因拍賣無實益，而於105年4月間停止執行並
    撤銷查封，文賜美因此未取得拍賣分配款項而屬未遂。
二、案經張秀鑾訴由臺灣臺南地方檢察署檢察官偵查起訴。　
    理  由
壹、程序部分：
一、移送併辦意旨所陳之犯罪事實與檢察官起訴之犯罪事實相同
    ，本院自得加以審判。
二、就本判決所引用之傳聞證據，本件當事人均明示同意有證據
    能力（本院卷第75-82、221、255、260-261、265頁），且
    於本院審理時，經逐一提示後，迄於言詞辯論終結前，未聲
    明異議，本院認該些證據做成之過程、內容均具備任意性、
    合法性，其陳述與本件待證事實具有關聯性，合於一般供述
    證據之採證基本條件，且證明力非明顯過低，以之作為證據
    ，均屬適當，依刑事訴訟法第159條之5第1項規定，皆有證
    據能力。
貳、實體部分：
一、訊據被告文賜美對於上述犯行，供承不諱（見本院卷第239
    、254、263頁），核與證人即告訴人張秀鑾、余爵宏、楊美
    莉、翁孟秀證述情節相符，復有本件執行事件案卷影本、臺
    灣臺南地方法院105年5月4日南院崑104司執簡字第82994號
    函檢還被告之抵押權設定契約書、他項權利證明書、抵押借
    款契約書正本各1份、臺灣中小企業銀行匯款申請書、被告
    臺灣企銀活期儲蓄存款存摺封面與內頁明細、余爵宏合作金
    庫銀行永康分行綜合存款存摺封面與內頁明細、臺灣臺南地
    方法院民事執行處104年9月14日南院崑104司執簡字第82994
    號函、被告104年10月6日民事陳報聲明狀、臺灣臺南地方法
    院105年3月14日南院崑104司執簡字第82994號公告及附表、
    臺灣臺南地方法院民事執行處105年4月20日南院崑104司執
    簡字第82994號函與附件表格、臺南市臺南地區農會105年3
    月10日臺南農信字第1050000432號函與所附余爵宏帳戶臨時
    對帳單、臺南市臺南地區農會105年4月14日臺南農信字第10
    50000669號函與所附匯款申請書代收入傳票2紙在卷可稽。
    被告於本院所為之任意性自白核與事實相符，事證明確，被
    告犯行堪以認定，應依法論科。
二、論罪科刑部分：
　㈠被告行為後，刑法第214條固於108年12月25日修正公布，並
    自108年12月27日生效，然該次修正僅係將刑法第214條原定
    而本應依刑法施行法第1條之1第2項規定修正提高30倍之罰
    金數額，換算調整予以明定，以增加法律明確性及使刑法分
    則各罪罰金數額具內在邏輯一致性（修正說明參照），是其
    構成要件、法定刑並無變動，尚非法律變更，自應適用裁判
    時即修正後之規定，而無新舊法比較問題。　
　㈡核被告所為，係犯刑法第214條之使公務員登載不實罪及同法
    第339條第3項、第1項之詐欺取財未遂罪。被告透過以不實
    之債權內容向本件執行事件聲明參與分配，使不知情之承辦
    司法事務官陷於錯誤而將該不實內容之債權登載於其職務上
    所掌之本件執行事件案卷之手段，企圖據以從本件執行事件
    拍賣所得中詐得分配款項然未得，係一行為同時觸犯上開二
    罪名，為想像競合犯，依刑法第55條規定從重論以詐欺取財
    未遂罪。被告實行詐欺取財犯行但最終未詐得財物，係為未
    遂犯，依刑法第25條第2項規定減輕其刑。
參、撤銷改判之理由
一、原判決以被告犯行事證明確，予以論罪科刑，固非無見，惟
    被告於本院審理時坦承犯行，且與告訴人張秀鑾及訴外人達
    成和解（詳後述），原審就此對被告量刑有利之事項，未及
    審酌，應有未當。被告原上訴否認犯行，惟嗣後改稱坦承犯
    行，請求從輕量刑。因被告於本院已坦承犯行，並與告訴人
    達成和解，確有應對被告量刑為有利考量，被告上訴應有理
    由，自應由本院將原判決撤銷改判。
二、量刑
　　審酌被告明知其債權已受清償，卻仍於本件執行事件程序中
    聲明參與分配，欲圖以此方式詐取分配款項，雖因本件執行
    事件並未完成拍賣而使被告取得分配款項，但其所為業已破
    壞法院民事強制執行之公信力並損及告訴人之權益，犯後於
    偵查、原審否認犯行，但於本院審理時終知坦認犯行，且與
    告訴人達成和解，由與本件執行事件相關債務人余爵宏給付
    告訴人136萬元，有原審法院110年度訴字第527號和解筆錄
    、本院108年度上移調字第53號調解筆錄影本及本院電話紀
    錄在卷可查（本院卷第241-244、265頁），兼衡被告自述其
    係專科畢業、未婚、無子女、現無業，須扶養年長父母之智
    識程度及家庭、經濟狀況等一切情狀，量處如主文第二項所
    示之刑，並諭知如易科罰金之折算標準。
據上論斷，應依刑事訴訟法第369條第1項前段，判決如主文。
本案經檢察官郭書鳴提起公訴，檢察官徐書翰移送併辦，檢察官
章京文到庭執行職務。
中　　華　　民　　國　　111 　年　　2 　　月　　8 　　日
　　　　　　　　    刑事第五庭  審判長法　官　蔡廷宜
　　　　　　　　　                    法  官  翁世容
　　　　　　　　　                    法  官  林坤志
以上正本證明與原本無異。
不得上訴。
　　　　　　　　　　　　　　　　　　　書記官  凌昇裕　　
中　　華　　民　　國　　111 　年　　2 　　月　　8 　　日
附錄論罪科刑法條：　　　　　　　　　
刑法第214條：
明知為不實之事項，而使公務員登載於職務上所掌之公文書，足
以生損害於公眾或他人者，處3年以下有期徒刑、拘役或1萬5千
元以下罰金。

刑法第339條第1項、第3項：
意圖為自己或第三人不法之所有，以詐術使人將本人或第三人之
物交付者，處5年以下有期徒刑、拘役或科或併科50萬元以下罰
金。
前二項之未遂犯罰之。
　　　　　　　　　　　
附表一：
編號 余爵宏所有之土地及建物 1 臺南市○○區○○段000000地號土地，權利範圍25分之1 2 臺南市○○區○○段0000000地號土地 3 臺南市○○區○○段0000000地號土地，權利範圍28分之1 4 臺南市○○區○○段0000○號建物（門牌號碼為臺南市○○區○○路○段00巷00弄00號）